【裁判字號】    90,家訴,28
【裁判日期】    901009
【裁判案由】    確認親子關係不存在
【裁判全文】
臺灣基隆地方法院民事判決  九十年度家訴字第二八號
    原      告    丙○○
    兼法定代理人  甲○○
    被      告    乙○○
右當事人間確認親子關係不存在事件，本院判決如左：
    主      文
原告之訴駁回。
訴訟費用由原告負擔。
    事      實
一、按民事訴訟法第二百四十九條第二項規定，原告之訴，依其所訴之事實，在法律
    上顯無理由者，法院得不經言詞辯論，逕以判決駁回之。又按司法院（81）廳民
    一字第02696號函發文日期民國八十一年二月二十七日台灣高等法院法律問題討
    論結論意旨，否認子女之訴，依民法第一千零六十三條第二項之規定，僅限於夫
    妻之一方始得提起。倘夫妻雙方均逾除斥期間，則妻於婚姻存續中所生之子女，
    在法律上不能不認為係夫之婚生子女（最高法院二十三年上字第三四七三號判列
    參照）。無論何人皆不得再破壞其身分之安定性。雖實務上有允許提起確認親子
    關係存否之訴者，惟皆係針對非婚生子女而言（最高法院二十三年上字第三九七
    三號判例參照）。受婚生推定之子女應無適用之餘地，否則民法即無規定否認子
    女之訴之必要，從而如已受婚生推定之子女，其均推定為父母之人均逾法定除斥
    期間，無法再提否認子女之訴，則該名受婚生推定之子女在法律上即確定為婚生
    子女，如另提起確認親子關係存在之訴，應為無理由。
二、本件原告主張：原告甲○○與被告乙○○於民國八十三年八月十日結婚，後因被
    告乙○○不負家庭責任、好賭，未提供家庭生活費，因此於八十六年七月間兩人
    分居，甲○○獨自居住於友人陳姵伶家中，後結識目前之配偶張新生並進而發生
    性關係，甲○○並在八十七年六月間獲知懷有原告丙○○，因此於八十七年七月
    十日與被告協議離婚，並在同年十月二十五日與訴外人張新生結婚，甲○○隨即
    於八十八年三月二十日產下原告，前往戶政事務所申報原告出生時原依實申報張
    新生為丙○○生父，並辦畢登記，詎料嗣後戶政事務所通知甲○○，依據丙○○
    出生日期計算，仍受甲○○與被告間婚姻關係之婚生推定，因此更正丙○○之生
    父為被告，並於當時業已通知被告丙○○出生並登記為其子女之事實，今因認丙○○之真實生父應為訴外人張新生，但甲○○及婚生推定之生父即被告乙○○知
    悉丙○○出生均已逾一年提起否認之訴之除斥期間，為此則提起本件確認親子關
    係不存在之訴，以俾變更丙○○之生父為正確之人，據此聲明確認丙○○非被告
    之子。
三、經查，丙○○係於八十八年三月二十日出生，依民法一千零六十二條規定，往前
    回溯第一百八十一日至第三百零二日生母受胎期間，如其生母與他人有婚姻關係
    ，其即受該婚姻關係之婚生推定，而其生母甲○○與被告係於八十七年七月十日
    離婚，以上均有戶籍謄本堪為佐證，因此丙○○受胎期間生母與被告間尚有婚姻
    關係存在，因此依法丙○○為被告之婚生子，首堪認定。則依前揭法律問題討論
    結論意旨，欲否定婚生子女之地位，僅得以民法第一千零六十三條第二項否認子
    女之訴為之，不得以確認之訴為之，今丙○○既經法律推定為被告之婚生子，原
    告不得以確認之訴除去之，其以確認之訴為之，法律上顯無理由，爰不經言詞辯
    論，逕以判決駁回。
四、據上論結，本件原告之訴為無理由，並依民事訴訟法第七十八條，判決如主文。
中      華      民      國    九十      年      十      月      九      日
~B台灣基隆地方法院民事庭
~B    法  官  王翠芬
右為正本係照原本作成。
如對本判決上訴，須於判決送達後廿日內向本院提出上訴狀，敘述上訴理由，上訴臺
灣高等法院，並按他造當事人之人數附具繕本。
中      華      民      國    九十      年      十      月     十一     日
~B    書記官  潘端典


司法院資訊處製作；財團法人民間司法改革基金會備份。
